【裁判字號】    97,交聲,455
【裁判日期】    970305
【裁判案由】    違反道路交通管理處罰條例聲明異議
【裁判全文】
臺灣臺北地方法院交通事件裁定         97年度交聲字第455號
受 處分 人  甲○○
原處分機關  臺北市交通事件裁決所
上列受處分人因違反道路交通管理處罰條例案件，對於原處分機
關中華民國97年2 月20日所為之處分（原處分案號：北市裁二字
第裁22-A1A125467號）聲明異議，本院裁定如下：
    主  文
異議駁回。
    理  由
一、按汽車駕駛人爭道行駛，而在車道數相同時，左方車不讓右
    方車先行，處新臺幣 (下同) 600 元以上1800元以下罰鍰，
    並予記違規點數1 點，道路交通管理處罰條例（下稱條例）
    第45條第9款、第63條第1項、道路交通安全規則第102條第1
    項第2 款訂有明文。又汽車駕駛人，駕駛汽車違反道路交通
    安全規則，因而肇事致人受傷者，記違規點數3 點，條例第
    61條第3 項前段亦有明文。再觀同條例及道路交通安全規則
    有關「讓車」之規定，旨在確認行車順序及劃分道路路權，
    以維護交通往來之安全，故所謂「讓」，當指車輛駕駛人須
    將車輛暫停，待有路權之他車輛駕駛人通過，安全無虞時，
    始能再繼續通行之謂。
二、本件受處分人駕駛車號DVS -827輕型機車（下稱違規車輛）
    於民國96年11月30日8 時10分，在台北市○○○路○段75巷
    14弄因「車道數相同，左方車不讓右方車先行及違反道路交
    通安全規則肇事致人受傷」違規，經臺北市政府警察局交通
    警察大隊 (下稱舉發機關)以北市警交大字第A1A125467號違
    規單舉發，原處分機關即依條例第45條第9款、第63條第1項
    、第61條第3項規定，處罰鍰600元、併記點數共4點。
三、異議意旨略以：受處分人固不否認於上開時地，駕駛違規車
    輛未讓右方車先行並因而肇事致人受傷，為警舉發等情，惟
    辯稱：當時兩部車同時跨越十字路口，右方車之車速卻快於
    受處分人許多，並且未曾聽看聽，致將其人車一起撞倒，及
    撞擊後，右方車再撞擊路邊停放之 NO-5345自用小客車，此
    一肇事應與受處分人無關，原處分係屬違法，懇請撤銷等語
    。經查：
（一）受處分人於上開時地，與右方車相撞肇事，而事發之交岔
      路口係由西往東之直行道與由南往北直行道交會，受處分
      人所駕駛之機車既係由西往東直行，與相撞車輛係由南往
      北行駛，則受處分人所駕駛之車相對於相撞之車輛係屬「
      左方車」，而「左方車應讓右方車」先行即是路權之歸屬
      與實現，上開違規事實，既經受處分人所不否認，且有道
      路交通事故初步分析研判表、交通事故談話紀錄表、道路
      交通事故補充資料表等影本在卷為憑，依據道路交通事故
      現場圖可知，事故現場交岔路口並無號誌，且未劃分支幹
      線判斷，兩車交會時，則相撞車為右方車，有優先通行之
      路權，受處分人所駕駛之車為左方車，自應當小心駕駛、
      暫停讓其先行。受處分人行至無號誌之交岔路口，應減速
      慢行，作隨時停車之準備，竟未疏忽未減速慢行，仍以時
      速二十公里速度行駛，終於造成二車擦撞肇事。
（二）前開撞擊後，違規車輛之前車頭撞擊車燈破裂，而相撞機
      車則於左側車身有撞擊痕破裂擦痕，此有臺北市政府警察
      局松山分局 (下稱松山分局) 交通分隊補充資料表附卷可
      稽，依撞擊部位及兩車車行方向研判，依此堪認係相撞車
      行駛至肇事地點之交岔路口中線時，受處分人之車輛始駛
      入該路口中線而撞及肇事，卷附舉發機關交通事故研判分
      析表亦同此認定。如上開所述，二車瞬間先後行至上開交
      岔路口，受處分人如稍加暫停，應可避免與右方車輛發生
      擦撞，故受處分人顯有違反「左方車未讓右方車先行」之
      違規行為。至於受處分人主張雙方應負之民、刑事責任，
      及對方如何與受處分人通話連絡等語，則與本案無涉。
（三）此外，相撞機車駕駛人劉達欽因與受處分人所駕駛之違規
      車輛發生碰撞，致受有左腹部撞傷之傷害，有松山分局道
      路交通事故補充資料表可參。足認劉達欽確因受處分人上
      開「左方車未讓右方車先行」之違規行為，肇事致受有左
      腹部撞傷。而相撞車撞及路邊停放之自小客車在後，與受
      處分人違規在先之本案並無關聯，受處分人就此之辯解亦
      無足採。本件事證明確，受處分人前開違規行為堪以認定
      ，原處分機關做成裁決處分應無其所指之違法或不當。
（四）綜上所述，受處分人駕駛機車，既因「左方車未讓右方車
      先行」之違規行為，肇事致他人受傷，原處分機關經轉送
      舉發機關調查及綜合有關資料審查結果，認事證明確; 原
      處分機關依條例第45條第9款及第61條第3項、違反道路交
      通管理事件統一裁罰基準表規定，裁處受處分人罰鍰 600
      元，併計違規點數4 點，核無違誤。本件受處分人之異議
      為無理由，應予駁回。
四、依道路交通案件處理辦法第19條，裁定如主文。
中    華    民    國    97    年    3     月    5     日
                  交通法庭法  官  呂政燁
以上正本證明與原本無異。
如不服本裁定應於送達後5日內向本院提出抗告狀。
                          書記官  呂欣穎
中    華    民    國    97    年    3     月    5     日


司法院資訊處製作；財團法人民間司法改革基金會備份。
